【裁判字號】    95,交聲,152
【裁判日期】    950712
【裁判案由】    違反道路交通管理處罰條例聲明異議
【裁判全文】
臺灣新竹地方法院交通事件裁定         95年度交聲字第152號
移送機關即
原處分機關  交通部公路總局新竹區監理所
異  議  人
即受處分人  甲○○
上列異議人即受處分人因違反道路交通管理處罰條例案件，對於
交通部公路總局新竹區監理所民國95年4月20日所為之竹監營字
第裁50-E00000000、50-E00000000號違反道路交通管理事件裁決
，聲明異議，本院裁定如下：
    主  文
原處分均撤銷。
甲○○不罰。
    理  由
一原處分機關交通部公路總局新竹區監理所裁決理由以異議人即
  受處分人甲○○所有之車牌號碼VMV－453號輕型機車，於民國
  94年8月13日12時45分許，行經新竹縣竹北市○○○路時，為
  新竹縣警察局竹北分局湖口分駐所警員填製竹縣警交字第E000
  00000號、E00000000號舉發違反道路交通管理事件通知單，逕
  行舉發該車輛有：(一)騎乘機車未戴安全帽、(二)攔檢不停加速逃
  逸不服取締、(三)闖紅燈、(四)危險駕駛等違規行為。嗣受處分人
  收受違規舉發通知單後，未於指定應到案時間內提出申訴，亦
  未自動繳納罰鍰，原處分機關遂依道路交通管理處罰條例第31
  條第6項、第60條第1項，裁處受處分人罰鍰新台幣（下同）6,
  500元，並依同條例第63條第1項規定併予記違規點數1點（竹
  監營字第裁50-E00000000號裁決書部分），另依同條例第53條
  第1項、第43條第1項第1款，裁處受處分人罰鍰25,500元，並
  依同條例第63條第1項規定併予記違規點數6點（竹監營字第裁
  50-E00000000號裁決書部分）。
二本件聲明異議意旨略以：異議人於上述違規時間在桃園縣楊梅
  地區幫傭，該違規之車號VMV－453號輕機車係由伊兒子之同學
  吳錦杰於94年8月間自伊家中強行騎走，且遲不歸還，直至94
  年年底伊始取回，故本件違規行為應處罰實際為違規行為之駕
  駛人吳錦杰等語。
三按機器腳踏車駕駛人或附載座人未依規定戴安全帽者，處駕駛
  人500元罰鍰；汽車駕駛人，駕駛汽車有違反本條例之行為，
  經交通勤務警察制止時，拒絕停車接受稽查而逃逸者，除按各
  該條規定處罰外，處3,000元以上6,000元以下罰鍰；汽車駕駛
  人，行經有燈光號誌管制之交叉路口闖紅燈者，處1,800元以
  上5,400元以下罰鍰；汽車駕駛人，駕駛汽車在道路上蛇行者
  ，處6,000元以上24,000元以下罰鍰，道路交通管理處罰條例
  第31條第6項、第60條第1項、第53條第1項、第43條第1項第1
  款分別定有明文（上開條文所指汽車，依同條例第3條第8款規
  定，均包括機器腳踏車）。依上開裁罰條文之構成要件觀之，
  其應受裁罰之主體均應為車輛之駕駛人，非車輛所有人。雖同
  條例第7條之2第1項規定，汽車駕駛人於有該項所列舉之六款
  情形之一，當場不能或不宜攔截製單舉發者，得對汽車所有人
  逕行舉發處罰，但該條項無非係就舉發機關事實上無從查知實
  際違規駕駛人時所為之特別規定，除有違規行為種類（同條項
  第1至5款）及採證方式（同條項第6款）之限制，適用上更必
  須以舉發機關實際上有不能或不宜攔停之情形為限。因此，若
  舉發機關確已實施攔檢並知悉實際行為人時，仍應直接舉發車
  輛駕駛人。此對照同條例第85條第2項規定：「本條例關於車
  輛所有人之處罰，如應歸責於車輛駕駛人者，處罰車輛駕駛人
  」，亦可見倘若已得辨明違規之實際駕駛人，且該駕駛人並非
  車輛所有人時，依法仍應處罰車輛駕駛人，非得再依道路交通
  管理處罰條例第7條之2第1項規定，逕行舉發車輛所有人。
四查異議人所有前開機車，於上述時、地有上述之多項違規行為
  ，經原處分機關罰鍰共32,000元，併記違規點數共7點之事實
  ，為異議人所不爭執，且有違規查詢報表1紙、上開裁決書及
  送達證書各2張、新竹縣警察局竹北分局95年6月30日北警交字
  第0950012167號函暨所附舉發通知單2紙、竹北分駐所員警工
  作紀錄簿1張為證，自堪採認。依前開新竹縣警察局竹北分局
  函文及工作紀錄簿之記載，本件執行交通稽查勤務之新竹縣警
  察局竹北分局警員，於上述時、地發現前揭車輛有前後座乘客
  均未戴安全帽之情形後，鳴笛指示其停車接受稽查，惟駕駛人
  拒絕停車受檢而加速逃逸，經追蹤後，該車於新竹縣竹北市○
  ○○路上沿途蛇行、逆向行駛，並在國盛街與華興街口闖紅燈
  ，行駛至中泰路45號前，為警攔獲後座乘客林庭筠，嗣經詢問
  林庭筠後表示騎乘該輕機車駕駛人為吳錦杰等情，與異議人於
  本院訊問時供述：實際違規駕駛人為吳錦杰乙節相合。故員警
  對於車輛實際駕駛人吳錦杰既已實施攔查，雖查獲時吳錦杰已
  棄車逃逸，但員警仍已自乘客林庭筠處知悉實際之駕駛人，揆
  諸上述法條及說明，自應直接對於吳錦杰擎單舉發，不得逕行
  舉發車輛所有人。從而，原裁決依前述舉發而裁罰異議人，自
  亦非適法。
五按交通法庭認為聲明異議有理由者，應以裁定將原處分經聲明
  異議部分撤銷，並自為裁定，道路交通案件處理辦法第20條定
  有明文。綜上所述，本件舉發程序既有如上所述之瑕疵可指，
  原裁決仍據以裁罰為車輛所有人之異議人，即屬於法不合，異
  議人本件聲明異議為有理由，應由本院將原處分機關95年4月
  20日竹監營字第裁50-E00000000、50-E00000000號裁決均撤銷
  ，另為異議人不罰之諭知。
六據上論結，依道路交通案件處理辦法第20條，裁定如主文。
中    華    民    國    95    年    7     月    12    日
                  交通法庭法  官  鄭子俊
以上正本證明與原本無異。
如不服本裁定，應於裁定送達後5日內向本院提出抗告狀。
中    華    民    國    95    年    7     月    12    日
                          書記官  沈藝珠


司法院資訊處製作；財團法人民間司法改革基金會備份。
